臺灣臺中地方法院民事判決　　　　　　100年度訴字第671號
原　　　告　蘇長享
訴訟代理人　陳秋茶
被　　　告　陳梅英即市政龍門大樓管理負責人
上列當事人間請求確認車位事件，本院於民國100年7月28日言詞
辯論終結，判決如下：
    主  文
確認原告對於坐落臺中市○區○○段五二二○建號之法定停車位
，即中華民國八十三年六月二十九日（八三）中正建使字第一三
六三號之臺中市政府工務局使用執照竣工圖所示停車位編號九、
十、十二、十三、十四、十五號停車位有約定專用權。
訴訟費用由被告負擔。
    事實及理由
壹、程序方面：
    被告陳梅英即市政龍門大樓管理負責人經合法通知，未於最
    後言詞辯論期日到場，核無民事訴訟法第386條各款所列情
    形，爰依原告之聲請，由其一造辯論而為判決。
貳、實體方面：
一、原告起訴主張：市政龍門大樓坐落於臺中市○區○○段42-5
    2、42-53地號2筆土地上，其公共設施為同段5219建號，法
    定停車位則依各戶所有車位數量而依應有部分共有同段5220
    建號，有房屋興建完成地政機關辦理登記時之第一次登記共
    有物分管協議書，可資證明各戶車位數量及號碼。原告為上
    開土地上同段5204建號，即門牌號碼臺中市○區○○○路3
    段35號3樓之2建物所有權人。依上開分管協議書，訴外人迪
    吉建設有限公司所有之法定停車位，即同段52 20建號之應
    有部分16分之8，分別為編號8、9、10、11、12、13、14、
    15號，共8個車位，車位號碼並註記於中華民國83年6月29日
    （八三）中正建使字第1363號之臺中市政府工務局使用執照
    竣工圖（下稱系爭大樓使用執照竣工圖）中。嗣迪吉建設有
    限公司將其中編號8、11號停車位，即同段5220建號之應有
    部分16分之2出售予第三人，其餘停車位則由訴外人蔡建華
    取得，嗣再由原告拍賣取得，故原告對於同段5220建號之應
    有部分16分之6，即編號9、10、12、13、14、15號，共6個
    車位，有約定專用權。惟原編號7、8車位，嗣遭以水泥封平
    供住戶行走，將系爭大樓使用執照竣工圖中編號9、10、11
    、12、13、14號之停車位，變更為編號7、8、9、10、11、
    12號之停車位，系爭大樓使用執照竣工圖中編號15號之停車
    位，則變更為編號13、14號（機械停車位上下層）之停車位
    。惟原告因信賴臺中市政府核發之系爭大樓使用執照地下室
    共有車位竣工平面圖，標明車位詳細位置，各地方政府係依
    照建築法規制定審查檢驗起造興建建築物符合建築法規建築
    後才核發使用執照，故應依系爭大樓使用執照竣工圖作為日
    後使用之依據，爰請求確認原告對系爭大樓使用執照竣工圖
    所示編號9、10、12、13、14、15號之法定停車位，有約定
    專用權。並聲明：如主文所示。
二、被告則以：原告雖於99年1月26日經法院拍賣程序取得上開
    建物所有權，惟該拍賣公告上未註明原告所拍得的建物有幾
    個車位。且迪吉建設有限公司自測量完成登記後，即未再為
    車位變動，一般而言，建設公司於結構完成即為第一次登記
    ，待內部裝飾完成，始過戶予承購之客戶，現有的機械車位
    號碼是作機械車位的人所標示的。本件市政龍門大樓於臺中
    市政府機構（消防局）亦登記在案，本棟住戶每半年輪流擔
    任管理負責人，並設有公共帳號，惟原告自標得本棟3樓之2
    後，全體住戶均不勝其擾。並聲明：原告之訴駁回。
三、得心證之理由：
（一）依公寓大廈管理條例第3條第9款、第10款之意旨，公寓大
      廈未成立管理委員會者，由區分所有權人推選住戶1人為
      管理負責人。又依同條第40條規定準用同條例第38條第1
      項之規定，管理負責人有當事人能力。市政龍門大樓並未
      成立管理委員會，而係每半年召開區分所有權人會議，並
      決議管理負責人係每半年由住戶輪流擔任，自100年4月1
      日至100年9月30日，係由陳梅英擔任市政龍門大樓管理負
      責人等情，業據被告提出市政龍門大樓開會記錄第11次會
      議紀錄（開會日期89年8月5日）、市政龍門大樓住戶第43
      次會議紀錄（會議日期99年9月30日）、市政龍門100年第
      1次住戶會議紀錄（開會時間100年3月25日）在卷可稽，
      復為原告所不爭執。故被告陳梅英即市政龍門大樓管理負
      責人有當事人能力，合先敘明。
（二）次按確認法律關係之訴，非原告有即受確認判決之法律上
      利益者，不得提起之，民事訴訟法第247條第1項前段定有
      明文。又所謂即受確認判決法律上利益，係指因法律關係
      之存否不明確，致原告在私法上之地位有受侵害之危險，
      而此項危險得以對於被告之確認判決除去之者而言。原告
      主張其就中華民國83年6月29日（83）中正建使字第1363
      號之臺中市政府工務局使用執照竣工圖所示停車位編號9
      、10、12、13、14、15號停車位有約定專用權，經被告否
      認，則兩造間就市政龍門大樓中華民國83年6月29日（83
      ）中正建使字第1363號之臺中市政府工務局使用執照竣工
      圖所示停車位編號9、10、12、13、14、15號停車位之是
      否約定專用權不明確，原告得否就上開停車位主張約定專
      用權即處於不確定之狀態，其在私法上之地位即有受侵害
      之危險，而此項危險得以確認之訴予以除去，依上所述，
      原告提起本件確認之訴以排除此項危險，於法有據。
（三）原告主張其為坐落臺中市○區○○段5204建號即門牌號碼
      臺中市○區○○○路3段35號3樓之2（門牌整編前為安福
      東街40號3樓之2）建物所有權人，其對共有部分之法定停
      車空間即5220建號所有權持分為16分之6，依分管協議書
      記載原告對車位編號9、10、12、13、14、15，共6位停車
      位有約定專用權，業據其提出不動產權利移轉證書、不動
      產登記第二類謄本、土地登記申請書、協議書、地下室平
      面圖、臺中市政府工務局83年6月29日使用執照（83）中
      正建使字第1363號為證。按共有人於與其他共有人訂立共
      有物分割或分管之特約後，縱將其應有部分讓與第三人，
      其分割或分管契約，對於受讓人仍繼續存在。次按契約固
      須當事人互相表示意思一致始能成立，但所謂互相表示意
      思一致，不限於當事人直接為之，其經第三人為媒介而將
      當事人互為之意思表示從中傳達而獲致意思表示一致者，
      仍不得謂契約未成立。公寓大廈之買賣，建商與各承購戶
      分別約定，該公寓大廈之共用部分或其基地之空地由特定
      共有人使用者，除別有規定外，應認共有人間已合意成立
      分管契約。又倘共有人已按分管契約占有共有物之特定部
      分，他共有人嗣後將其應有部分讓與第三人，除有特別情
      事外，其受讓人對於分管契約之存在，通常即有可得而知
      之情形，而應受分管契約之拘束。依迪吉建設有限公司83
      年7月11日之協議書及其附件關於停車空間分配持分明細
      表清冊所載，原告所有之臺中市○區○○段5204建號，當
      時對對市政龍門大樓之共同使用部分即同段5220建號之權
      利範圍為16分之8，停車位號碼為8、9、10、11、12、13
      、14、15號，可見本件市政龍門大樓就共有停車空間已有
      專用分配之約定。原告既主張其係經訴外人蔡建華取得原
      由迪吉建設公司所有之停車位專用權，復自承另有他人向
      迪吉建設公司購買8號及11號停車位，被告對此亦未加以
      爭執，則揆諸上開實務見解，縱共有人將應有部分讓與第
      三人，上開專用分配之分管契約，對於受讓人仍繼續存在
      ，則兩造仍應受上開分配約定之拘束效力所及，並可知原
      告對於停車位號碼9、10、12、13、14、15號之停車位，
      有約定專用權。被告辯稱原告拍定取得上開建物之拍賣公
      告上未註明原告所拍得的建物有幾個車位云云，自無可取
      。至於現實上之停車位編號已與系爭大樓使用執照竣工圖
      上之停車位編號不同，仍無礙兩造業已繼受系爭大樓使用
      執照竣工圖上系爭停車位之約定專用權。從而，原告本於
      分管契約之法律關係，請求確認其對於坐落臺中市○區○
      ○段5220建號之法定停車位，即系爭大樓使用執照竣工圖
      所示停車位編號9、10、12、13、14、15號停車位有約定
      專用權，為有理由，應予准許。
四、本件事證已臻明確，兩造其餘主張及舉證，與本件判決結果
    並無影響，爰不逐一論述，附此敘明。
五、訴訟費用負擔之依據：民事訴訟法第78條。
中    華    民    國    100    年    8    月    18    日
                  民事第三庭    法  官  陳宗賢
以上正本係照原本作成。
如對本判決上訴，須於判決送達後20日內向本院提出上訴狀（須
附繕本）。
中    華    民    國    100    年    8    月    18    日
                                書記官